臺灣臺北地方法院刑事判決　　　　　　100年度簡上字第125號
上　訴　人　臺灣臺北地方法院檢察署檢察官
上　訴　人　郭禮池
即　被　告
上列被告因傷害案件，上訴人不服本院民國100 年3 月18日100
年度簡字第913 號第一審判決（起訴書案號：99年度偵字第1919
2 號），提起上訴，本院管轄之第二審合議庭判決如下：
    主  文
原判決撤銷。
郭禮池傷害人之身體，處拘役參拾日，如易科罰金，以新臺幣壹
仟元折算壹日。
    事  實
一、郭禮池於民國99年7 月2 日15時30分許，在臺北市○○○路
    456 巷4 號1 樓騎樓處，因與李俊美就物品佔用騎樓及樓梯
    通道問題發生爭執，一言不合，郭禮池竟基於傷害人身體之
    犯意，以徒手掌推、握拳大力揮手等方式傷害李俊美臉部、
    身體等處，並於推擋過程中致李俊美跌倒，李俊美因而受有
    臉部、右臂多處擦傷、下嘴唇撕裂傷（傷口長0.3 公分）、
    左腰部、右手多處挫傷等傷害。
二、案經李俊美訴請臺北市政府警察局大安分局移送偵辦。
    理  由
壹、程序方面
    按被告以外之人於審判外之言詞或書面陳述，除法律有規定
    者外，不得作為證據，刑事訴訟法第159 條第1 項定有明文
    。又被告以外之人於審判外之陳述，雖不符前4 條之規定，
    而經當事人於審判程序同意作為證據，法院審酌該言詞陳述
    或書面陳述作成時之情況，認為適當者，亦得為證據。當事
    人、代理人或辯護人於法院調查證據時，知有第159 條第1
    項不得為證據之情形，而未於言詞辯論終結前聲明異議者，
    視為有前項之同意，刑事訴訟法第159 條之5 亦定有明文。
    本件證人即告訴人郭禮池於警詢及檢察官訊問時之陳述，均
    為被告以外之人於審判外之言詞陳述，而檢察官及被告就上
    開言詞及書面陳述，未於本院審理過程中聲明異議，本院並
    審酌前開陳述所取得過程並無瑕疵，且與本案相關之待證事
    實具有關連性，認適當作為證據，依前開刑事訴訟法第159
    條之5 之規定，認上開陳述均應具有證據能力。
貳、實體方面
一、訊據被告固不否認以徒手與告訴人肢體衝突，然矢口否認有
    何傷害犯行，辯稱：以伊的力道打人，應該會造成瘀青，但
    告訴人的驗傷單上只有皮肉傷，且伊也沒有以拳頭揮擊告訴
    人的嘴部，故告訴人所受的傷害均非伊所造成云云。
二、經查：
  (一)證人即告訴人李俊美於警詢中證稱：被告是用徒手打傷伊，
    後來還用椅子砸伊，還好伊有用旁邊的腳踏車抵擋，因此沒
    有被被告用椅子砸到，及偵查中證稱：被告是用手打伊，是
    用拳頭打伊嘴，伊就跑走，被告又去拿東西要砸伊（99年度
    偵字第19192 號卷第5 頁、第24頁），被告亦於偵查中供稱
    ：伊有出手推告訴人胸前；告訴人一拳過來，伊也很用力擋
    過去，伊握拳揮手，將告訴人的手推得很高等語（同上卷第
    30頁、第33頁），且經本院詢及是否記得打到告訴人何處，
    被告供稱：伊不知道伊打到告訴人哪裡，毆打時兩人有抱在
    一起等語（本院卷第47頁），衡情雙方交惡動粗時，為教訓
    對方下手難免失其輕重，豈會顧及動手打到對方何處？是被
    告供稱伊記不得打到告訴人何處，自屬合乎常情，反觀告訴
    人因受傷吃痛，當對於遭被告動手毆打時揮及何處印象較深
    ，是依經驗法則，應以告訴人於警詢、偵查中證述其遭被告
    毆打嘴唇，而造成臉部、嘴唇受傷一情，較為可採。又被告
    既供稱其有出手推告訴人之胸部及擋告訴人伸手過來之拳頭
    ，且與告訴人扭打時抱在一起，則告訴人手部、腰部所受之
    傷勢，應亦係與被告扭打時所造成，應可認定。此外，復有
    臺北醫學大學附設醫院甲診字第2125號診斷證明書在卷可憑
    （同上卷第7 頁），告訴人因遭被告毆打而受有上開傷害，
    堪認屬實。
  (二)被告雖以前詞置辯，然告訴人與告訴人發生爭執後，告訴人
    立即至臺北醫學大學附設醫院就診，且查驗出受有「臉部、
    右臂多處擦傷、下嘴唇撕裂傷（傷口長0.3 公分）、左腰部
    、右手多處挫傷」之傷勢，而所謂「挫傷」是一種外力鈍擊
    ，受力於軟組織（包括皮膚，皮下脂肪，肌肉，肌膜，肌腱
    ，神經，血管等）導致局部腫脹，瘀青，此為本院職務上所
    已知之事實，被告辯稱其未造成告訴人瘀青云云，即非實情
    。又告訴人指述受傷與就診時點，於時間上相近，且告訴人
    指述受傷過程及被告供稱其處及告訴人身體之部位，亦與所
    受傷勢相符，自足以補強告訴人指證之真實性，堪信告訴人
    指證為真，其前述傷害確係被告所造成。被告上訴意旨稱上
    開傷勢非被告造成云云，要無可採。
  (三)綜上所述，本件事證明確，被告傷害犯行堪以認定，應予依
    法論科。
三、核被告所為，係犯刑法第277 條第1 項之普通傷害罪。原審
    以被告罪證明確，據以論罪科刑，固非無見，惟查：(1)被告
    所受右下肢多處擦傷、雙側下肢多處挫傷並非被告所造成，
    應不另為無罪之諭知，詳如後述，原審於此之認定，容有未
    合，本院認定被告所為傷害犯行，既較原審所認定被告傷害
    情節為輕，是被告此部分上訴為有理由。(2)公訴人循告訴人
    之請求，以被告對本案發生之原因，顯無悔意，指摘原判決
    量刑過輕，本院審酌被告於原審調查時坦承犯行，當時被告
    之犯後態度並非毫無悔意，且原審量刑並無脫逸比例原則，
    檢察官之上訴雖無理由，然原判決既有上開可議之處，自應
    由本院予以撤銷改判。
四、爰審酌被告與告訴人為鄰居，且為成熟理性之成年人，竟不
    思以和平方式解決糾紛，率爾使用暴力傷害告訴人，迄今亦
    未與告訴人達成和解，所為實有不該，且被告於原審調查時
    雖坦承犯行，於本院審理時卻又對其犯行飾詞卸責，難認有
    悔意，兼衡其犯罪動機、素行尚佳、犯罪手段、智識程度、
    生活狀況及被告於本院審理時雖否認其毆打告訴人致傷之犯
    後態度，然本院認告訴人所受傷害較原審認定範圍為小等一
    切情狀，量處被告如主文第2 項所示之刑，並諭知易科罰金
    之折算標準。
五、不另為無罪之諭知
  (一)公訴意旨另略以：被告基於傷害人身體之犯意，以徒手掌推
    、握拳大力揮手等方式傷害李俊美身體等處，並於推擋過程
    中致李俊美跌倒，致李俊美受有右下肢多處擦傷、雙側下肢
    多處挫傷等傷害等語。
  (二)按犯罪事實應依證據認定之，無證據不得認定犯罪事實；又
    不能證明被告犯罪者，應諭知無罪之判決，刑事訴訟法第
    154 條第2 項、第301 條第1 項分別定有明文。
  (三)公訴意旨就此認定，無非以告訴人之指述及前揭診斷證明書
    所載為據。訊據被告堅決否認有何於毆打及使告訴人跌倒致
    告訴人受有上開傷害，辯稱：是告訴人想要將腳踏車舉起，
    重心不穩才向後倒等語。
  (四)經查：前揭診斷證明書雖載明告訴人受有右下肢多處擦傷、
    雙側下肢多處挫傷之傷害。然告訴人於偵查中已證稱：被告
    追過來的時候，伊旁邊剛好有腳踏車，伊踩到腳踏車摔倒，
    伊的傷就是這樣子來的，被告在追伊時，伊的腳踩到腳踏車
    的輪子摔倒，撞到後腦覺得頭暈就去就醫等語在卷（99年度
    偵字第19192 號卷第24頁），依照告訴人描述其與被告產生
    肢體衝突時，伊未留意身旁腳踏車而遭腳踏車絆倒倒地一節
    觀之，告訴人上開下肢所受傷害，不無可能係如其所述自身
    遭腳踏車絆倒跌倒在地時所造成，而被告縱使有於告訴人欲
    逃跑時上前追逐之舉動，然告訴人因自身不慎遭腳踏車絆倒
    ，並非因被告推、打施加以外力所致，則在無其他積極證據
    可資佐證之情況下，自難僅憑告訴人之指述，遽認告訴人所
    受下肢多處擦傷、雙側下肢多處挫傷之傷害，為被告傷害行
    為造成。至於告訴人雖於本院審理時方以書狀陳稱是被告以
    腳踹踢告訴人，致告訴人跌倒云云，然告訴人前於警詢、偵
    查中從未曾為上開證述，且與前先前證述不一致，因認此部
    分之指述並非可採。從而告訴人所受所受下肢多處擦傷、雙
    側下肢多處挫傷之傷害應非被告造成之事實，應堪認定。檢
    察官上訴仍認被告此部分亦應為有罪之諭知，尚難認有理由
    ，應予駁回。惟此部分與前開科刑部分，為實質上一罪關係
    ，爰不另為被告無罪之諭知。
據上論斷，應依刑事訴訟法第455 條之1 第1 項、第3 項、第36
9 條第1 項前段、第364 條、第299 條第1 項前段，刑法第277
條第1 項、第41條第1 項前段，刑法施行法第1 條之1 第1 項、
第2 項前段，判決如主文。
本案經檢察官柯木聯到庭執行職務。
中    華    民    國   100    年    9     月    1     日
                  刑事第十八庭審判長法  官  彭慶文
                                    法  官  陳思帆
                                    法  官  林芳華
以上正本證明與原本無異。
不得上訴。
                                    書記官  林鈴芬
中    華    民    國   100    年    9     月    1     日
附錄本案論罪科刑法條
刑法第277條
傷害人之身體或健康者，處3 年以下有期徒刑、拘役或1 千元以
下罰金。
犯前項之罪因而致人於死者，處無期徒刑或7 年以上有期徒刑；
致重傷者，處3 年以上10年以下有期徒刑。